【裁判字號】    97,簡上,361
【裁判日期】    971226
【裁判案由】    傷害
【裁判全文】
臺灣臺北地方法院刑事判決             97年度簡上字第361號
上  訴  人
即  被  告    丙○○
              甲○○
上列上訴人即被告等因傷害案件，不服本院於中華民國97年7 月
31日所為97年度簡字第2703號第一審刑事簡易判決（聲請簡易判
決處刑案號：97年度偵字第6995號），提起上訴，本院管轄之第
二審合議庭判決如下：
    主    文
原判決撤銷。
丙○○共同傷害人之身體，處有期徒刑貳月，如易科罰金，以新
臺幣壹仟元折算壹日。
甲○○傷害人之身體，處拘役拾日，如易科罰金，以新台幣壹
仟元折算壹日。
    犯罪事實
一、丙○○、甲○○均為營業小客車司機，平日以駕駛計程車載
    客維生。2人於民國97年2月27日23時30分許，在臺北縣新店
    市○○路○段123號對面某處，因駕駛計程車超車糾紛而生口
    角，詎丙○○、甲○○各基於傷害之犯意，當場以徒手互毆
    ，嗣有另1 名姓名年籍不詳之男子前來，丙○○立即返回車
    內取出高爾夫球桿1 支，繼而與該不詳男子基於共同之犯意
    聯絡，持該高爾夫球桿與該男子共同毆打甲○○，致甲○○
    受有腦震盪未伴有意識喪失、左臉頰之挫擦傷、左耳瘀傷、
    右手擦傷、左前臂挫瘀傷等傷害，丙○○亦因而受有頭面挫
    傷局部浮腫、右胸挫傷等傷害。
二、案經被害人甲○○、丙○○訴由臺北縣政府警察局新店分局
    報告臺灣臺北地方法院檢察署檢察官偵查起訴。
    理    由
一、訊據被告丙○○固坦承有於前揭時、地，因駕駛計程車超車
    糾紛，與被告甲○○發生口角，2 人進而以徒手互毆之事實
    ，惟矢口否認有何持高爾夫球桿與該不詳男子共同毆打被告
    甲○○犯行，辯稱：一開始伊與被告甲○○以拳頭互毆數分
    鐘後，有1 名不詳男子加入毆打被告甲○○，伊見被告甲○
    ○跑回車上，伊立即返回車上取出高爾夫球桿，只是比劃一
    下，並無持高爾夫球桿毆打被告甲○○等語。被告甲○○亦
    自承有於前揭時、地，與被告丙○○因計程車超車糾紛而發
    生口角之事實，然亦矢口否認有何出手毆打被告丙○○之犯
    行，並以：伊一直處於挨打，沒有還手毆傷被告丙○○等語
    置辯。
二、經查：
  (一)被告甲○○於警詢中陳稱伊當時只有擋被告丙○○之攻擊，
    可能在擋的過程中不小心有打到被告丙○○等語，其後於檢
    察官偵訊時，則稱當初係被告丙○○先毆打伊，如果伊用手
    推擠抵擋造成被告丙○○受傷，那一起判傷害罪也沒意見等
    語，繼而於本院審理中，又稱伊有推擠被告丙○○，身體上
    有碰觸等語，顯見被告甲○○於遭被告丙○○毆打之際，亦
    有出手毆打被告丙○○之情事，是被告丙○○稱伊與被告甲
    ○○互毆等語，應非無據。再參酌被告丙○○於前揭時、地
    與被告甲○○發生肢體衝突後，亦受有頭面挫傷局部浮腫、
    右胸挫傷等傷害一事，有天主教耕莘醫院（下稱耕莘醫院）
    診斷證明書1紙在卷可按，益徵被告2人於前揭時、地，因駕
    駛計程車超車糾紛發生口角之際，均有出手互毆甚明。
  (二)被告2 人於前揭時、地，因駕駛計程車超車糾紛發生口角，
    進而以徒手互毆等情，業如前述。另質之被告甲○○於警詢
    及偵查中均一致陳稱被告丙○○一開始以拳頭毆打伊，之後
    又有叫1 個朋友對伊施暴，丙○○持高爾夫球桿打到伊頭部
    左側近太陽穴處，其餘之傷害應係另1 名男子造成等語，核
    與證人即當時在臺北縣新店市○○路123 號「TR大道」社區
    擔任保全職務之目擊者乙○○於本院審理時到庭結證稱看見
    2部計程車司機下車打另1部計程車司機等語相符，且被告甲
    ○○因而受有腦震盪未伴有意識喪失、左臉頰之挫擦傷、左
    耳瘀傷、右手擦傷、左前臂挫瘀傷等傷害，亦有耕莘醫院診
    斷證明書1 紙附卷可稽，又衡諸被告丙○○於本院審理時，
    對於本院詢問該不詳男子有無對其毆打一事，先是沈默不答
    ，復稱伊記不起來，只記得遭人毆打等語，顯有規避情事，
    足見該不詳男子之出現，係加入被告丙○○而與之共同毆打
    被告甲○○之事實，堪以認定。
  (三)被告被告丙○○於前揭時、地，先與被告甲○○發生互毆，
    復與該不詳男子共同毆打被告甲○○等情，已如前述。且被
    告丙○○既已坦承有自其車內取出高爾夫球桿一情，復於本
    院審理時自承伊遭被告甲○○毆打，當然要反擊等語，再觀
    諸被告甲○○提出之前揭診斷證明書上記載其所受左臉頰之
    挫擦傷、左耳瘀傷等傷勢，核與被告甲○○稱被告持高爾夫
    球桿毆打其頭部左側近太陽穴處等語，確實吻合，應認被告
    丙○○於前揭時、地，先與被告甲○○以徒手互毆，嗣有另
    1 名姓名年籍不詳之男子前來，丙○○立即返回車內取出高
    爾夫球桿1 支，繼而持該高爾夫球桿，與該不詳男子共同毆
    打甲○○屬實。
  (四)綜上所述，本件事證明確，被告2 人犯行均堪認定，應依法
    論科。
二、核被告2人所為，均係犯刑法第277條第1 項之傷害罪。被告
    丙○○先與被告甲○○互毆，復基於同一之傷害犯意，繼而
    持高爾夫球桿與該姓名年籍不詳男子共同毆打被告甲○○，
    是被告丙○○與該不詳男子間，有犯意之聯絡及行為之分擔
    ，應以共同正犯論處。
三、原審對被告2 人論罪科刑，固非無見，惟查：(一)被告丙○○
    於前揭時、地，先與被告甲○○以徒手互毆，嗣有另1 名姓
    名年籍不詳之男子前來，丙○○立即返回車內取出高爾夫球
    桿1 支，繼而持該高爾夫球桿，與該不詳男子共同毆打甲○
    ○之事實，原審未予認定，尚非妥適；(二)原判決未審酌被告
    2 人於行為時所用之方式、手段、有無持武器、有無與他人
    共同為之及所受傷害程度之不同，復未敘明被告2 人所犯情
    節輕重既有不同，何以仍科處相同刑度之理由，容有未洽。
    是被告丙○○指摘原判決認定其持高爾夫球桿毆打被告甲○
    ○為不當，並請求從輕量刑，為無理由；至被告甲○○指摘
    原判決對其科處罪刑為不當，亦無理由，然原判決既有上開
    可議之處，自應予以撤銷改判。爰審酌被告2 人為計程車司
    機，竟因超車糾紛而相互口角進而發生鬥毆，被告甲○○係
    以徒手方式毆打被告丙○○，被告丙○○先是徒手，繼而持
    高爾夫球桿，並與另1 名不詳男子共同毆打被告甲○○，參
    酌2 人鬥毆所用方式、有無共犯及致對方所受傷害之程度不
    同等一切情狀，各量處如主文所示之刑，並均諭知易科罰金
    之折算標準。至被告丙○○持以毆打被告甲○○之高爾夫球
    桿1 支，既未扣案，且無證據證明係被告丙○○所有而現仍
    存在，爰不予宣告沒收，併此敘明。
據上論斷，依刑事訴訟法第455條之1第1項、第3項、第369 條第
1項前段、第364條、第299條第1項前段，刑法第277條第1項、第
28條、第41條第1項前段，刑法施行法第1條之1 ，判決如主文。
本案經檢察官郭昭吟到庭執行職務。
中    華    民    國    97    年    12    月    26    日
                  刑事第十八庭  審判長法  官  胡宗凎
                                      法  官  林芳華
                                      法  官  彭慶文
上正本證明與原本無異。
不得上訴。
                                      書記官  陳怡君
中    華    民    國    97    年    12    月    26    日
附錄法條：
中華民國刑法第277條
（普通傷害罪）
傷害人之身體或健康者，處3年以下有期徒刑、拘役或1千元以下
罰金。
犯前項之罪因而致人於死者，處無期徒刑或7年以上有期徒刑；
致重傷者，處3年以上10年以下有期徒刑。


司法院資訊處製作；財團法人民間司法改革基金會備份。
